【裁判字號】    95,訴,494
【裁判日期】    950505
【裁判案由】    商業會計法
【裁判全文】
臺灣臺北地方法院刑事判決               95年度訴字第494號
公  訴  人  臺灣臺北地方法院檢察署檢察官
被      告  甲○○
                    （現於臺灣臺北戒治所強制戒治中）
上列被告因違反商業會計法案件，經檢察官提起公訴（九十四年
度偵緝字第一三三四號），嗣被告於本院準備程序進行中先就被
訴事實為有罪之陳述，經合議庭裁定改行簡式審判程序，本院判
決如下：
    主  文
甲○○共同連續商業負責人，以明知為不實之事項，而填製會計
憑證，累犯，處有期徒刑伍月，如易科罰金，以參佰元折算壹日
。
    事  實
一、甲○○於民國九十年間因竊盜案件，經臺灣板橋地方法院以
    九十年度易字第三０九四號判處有期徒刑七月確定，於九十
    一年三月十一日入監，於同年七月二十五日縮刑期滿執行完
    畢。於民國九十二年間某日，透過友人曾慶豐介紹認識某真
    實姓名年籍不詳之趙姓成年男子，明知自己無何財力及專業
    開設公司擔任董事或股東，且營業人應依銷售貨物或勞務之
    實際情況，據實開立統一發票，竟為謀取報酬，答應該趙姓
    男子擔任虛設公司之負責人，而與該趙姓男子共同基於填製
    不實之會計憑證及幫助他人逃漏稅捐之概括犯意聯絡，由甲
    ○○交付其身分證予該趙姓男子，供之持往辦理虛設行號為
    自來企業有限公司（下稱自來公司，設臺北市○○區○○街
    二十五號五樓）之公司設立登記及董事登記並向稅捐機關領
    取空白統一發票，甲○○遂自九十二年十二月二十二日起掛
    名擔任自來公司之董事，成為商業會計法上之商業負責人，
    亦為從事業務之人，並以製作會計憑證為其附隨業務，復由
    該趙姓男子於九十三年三月一日至九十三年四月三十日間，
    多次在不詳地點，以自來公司之名義，填製買受人、品名、
    數量及金額均不實之會計憑證即如附表所示之統一發票共三
    十六紙，銷售金額計五千二百六十萬五千三百三十一元，分
    別持交如附表所示之各該公司，作為該等公司向自來公司買
    受商品之進項憑證，並經各該公司依營業稅法規定申報營業
    稅時，持如附表所示之統一發票，向稅捐機關申報扣抵銷項
    稅額，幫助該等公司逃漏如附表所示之營業稅額，總計逃漏
    營業稅額達二百六十三萬零二百六十八元。
二、案經財政部臺北市國稅局移送臺灣臺北地方法院檢察署檢察
    官偵查起訴，經本院合議庭裁定以簡式審判程序審理。
    理  由
一、上開犯罪事實，業據被告甲○○於本院準備程序及審理中均
    坦承不諱，復有自來公司設立登記表、財政部臺北市國稅局
    審查三科查緝案件稽查報告書、營業稅稅籍資料查詢作業表
    、全國進口報單總項線上查詢作業表、專案申請調檔統一發
    票查核名冊、專案申請調檔統一發票查核清單在卷可稽。足
    徵被告前揭任意性之自白，核與事實相符，堪以採信。是以
    本案事證明確，被告犯行洵堪認定，應予依法論科。
二、按統一發票係營業人依營業稅法規定於銷售貨物或勞務時，
    開立並交付予買受人之交易憑證，足以證明會計事項之經過
    ，應屬商業會計法所稱之會計憑證（最高法院八十七年臺非
    字第三八九號判決參照）。又按商業會計法第七十一條第一
    款以明知為不實之事項，而填製會計憑證之罪，原即含有業
    務上登載不實之本質，應逕論以商業會計法第七十一條第一
    款之罪（最高法院八十五年度臺上字第三一四五號判決參照
    ）。是核被告上開行為，係犯商業會計法第七十一條第一款
    之填製不實會計憑證罪，以及稅捐稽徵法第四十三條第一項
    之幫助逃漏稅捐罪。被告係受趙姓男子之託而出名擔任自來
    公司之負責人，並同意該趙姓男子使用其名義請領自來公司
    之統一發票使用，被告對於該趙姓男子填製不實會計憑證以
    幫助納稅義務人逃漏稅捐之行為當有以合同之意思而參與，
    堪認其與該趙姓男子就上開犯行有犯意聯絡及行為分擔，並
    依刑法第三十一條第一項規定，為共同正犯。被告多次填製
    不實會計憑證及幫助納稅義務人逃漏稅捐之犯行，時間緊接
    ，犯罪方法均相同，觸犯構成要件相同之罪名，顯係各基於
    概括犯意而為，均為連續犯，應依刑法第五十六條之規定各
    論以連續填製不實會計憑證及連續幫助納稅義務人逃漏稅捐
    罪。另被告所犯上開二罪間，有方法目的之牽連關係，應依
    刑法第五十五條之規定從重論以商業會計法第七十一條第一
    款之連續填製不實會計憑證罪。又被告於九十年間因竊盜案
    件，經臺灣板橋地方法院以九十年度易字第三０九四號判處
    有期徒刑七月確定，於九十一年三月十一日入監，於同年七
    月二十五日縮刑期滿執行完畢，有卷附臺灣高等法院被告前
    案紀錄表可稽，其受有期徒刑之執行完畢後，五年內再犯本
    件有期徒刑以上之罪，為累犯，依刑法第四十七條規定，加
    重其刑。爰審酌被告為求蠅頭小利，而擔任虛設自來公司之
    負責人，且被告之犯行乃為助長他人以不正之方法逃漏稅捐
    之經濟犯罪，使國家損失大量稅收達二百六十三萬零二百六
    十八元，危害甚鉅，本應從重處刑，惟審酌被告學識不高，
    參與之程度非深及貪圖小利之犯罪動機等一切情狀，量處如
    主文所示之刑，並諭知易科罰金之折算標準，以示懲儆。
據上論斷，應依刑事訴訟法第二百七十三條之一第一項、第二百
九十九條第一項前段，商業會計法第七十一條第一款，稅捐稽徵
法第四十三條第一項，刑法第十一條前段、第二十八條、第三十
一條第一項、第五十六條、第五十五條、第四十七條、第四十一
條第一項前段，罰金罰鍰提高標準條例第二條，判決如主文。
本案經檢察官廖舒屏到庭執行職務
中    華    民    國    95    年    5     月    5     日
                  刑事第三庭    法  官  胡宗淦
以上正本證明與原本無異。
如不服本判決，應於判決送達後10日內，向本院提出上訴狀。
                                書記官  張耀鴻
中    華    民    國    95    年    5     月    5     日
附錄法條：
商業會計法第71條
商業負責人、主辦及經辦會計人員或依法受託代他人處理會計事
務之人員有左列情事之一者，處5年以下有期徒刑、拘役或科或
併科新台幣15萬元以下罰金：
一  以明知為不實之事項，而填製會計憑證或記入帳冊者。
二  故意使應保存之會計憑證、帳簿報表滅失毀損者。
三  意圖不法之利益而偽造、變造會計憑證、帳簿報表內容或撕
    毀其頁數者。
四  故意遺漏會計事項不為記錄，致使財務報表發生不實之結果
    者。
五  其他利用不正當方法，致使會計事項或財務報表發生不實之
    結果者。
稅捐稽徵法第43條
 (教唆或幫助逃漏稅捐等之處罰)
教唆或幫助犯第 41 條或第 42 條之罪者，處 3 年以下有期徒刑
、拘役或科新台幣 6 萬元以下罰金。
稅務人員、執行業務之律師、會計師或其他合法代理人犯前項之
罪者，加重其刑至二分之一。
稅務稽徵人員違反第 33 條規定者，除觸犯刑法者移送法辦外，
處 1 萬元以上 5 萬元以下罰鍰。
附表：
 ┌──┬──────────┬────────┬──┬──┬──────┬──────┐
 │編號│取得不實發票之營業人│虛開發票        │取得│申報│申報發票金額│逃漏營業稅額│
 │    │                    │之月份          │張數│張數│（新臺幣）  │ （新臺幣） │
 ├──┼──────────┼────────┼──┼──┼──────┼──────┤
 │ 1  │坤兆企業有限公司    │93年3-4月份     │  8 │  8 │18,921,266元│  946,064元 │
 ├──┼──────────┼────────┼──┼──┼──────┼──────┤
 │ 2  │設信企業有限公司    │93年3-4月份     │ 10 │ 10 │ 7,193,462元│  359,659元 │
 │    │                    │                │    │    │            │            │
 ├──┼──────────┼────────┼──┼──┼──────┼──────┤
 │ 3  │晨惟實業有限公司    │93年3-4月份     │ 10 │ 10 │12,674,300元│  633,715元 │
 ├──┼──────────┼────────┼──┼──┼──────┼──────┤
 │ 4  │英綸企業有限公司    │93年3-4月份     │  3 │  3 │ 6,377,363元│  318,868元 │
 ├──┼──────────┼────────┼──┼──┼──────┼──────┤
 │ 5  │鑫世紀傳動網股份有限│93年3月份       │  1 │  1 │ 3,074,240元│  153,712元 │
 │    │公司                │                │    │    │            │            │
 ├──┼──────────┼────────┼──┼──┼──────┼──────┤
 │ 6  │金上豐空調工程有限公│93年4月份       │  4 │  4 │ 4,365,000元│  218,250元 │
 │    │司                  │                │    │    │            │            │
 ├──┴──────────┴────────┼──┼──┼──────┼──────┤
 │                  合    計                  │ 36 │ 36 │52,605,331元│2,630,268元 │
 └──────────────────────┴──┴──┴──────┴──────┘


司法院資訊處製作；財團法人民間司法改革基金會備份。
